【裁判字號】    92,台上,4245
【裁判日期】    920806
【裁判案由】    常業詐欺
【裁判全文】
最高法院刑事判決                              九十二年度台上字第四二四五號
    上  訴  人  甲○○
右上訴人因常業詐欺案件，不服台灣高等法院台南分院中華民國八十九年十二月二十
一日第二審更審判決（八十九年度上更(一)字第四三七號，起訴案號：台灣台南地方法
院檢察署八十六年度偵字第六二０三號），提起上訴，本院判決如左：
    主  文
原判決撤銷，發回台灣高等法院台南分院。
    理  由
本件原判決撤銷第一審關於上訴人甲○○部分之科刑判決，改判仍論上訴人以共同意
圖為自己不法之所有，以詐術使人將本人之物交付為常業罪，處有期徒刑壹年陸月，
固非無見。
惟查：按有罪之判決書，應於理由內記載對於被告有利之證據不採納之理由，刑事訴
訟法第三百十條第二款定有明文。次按科刑之判決書須將認定之犯罪事實詳記於事實
欄，然後於理由內逐一說明其所憑以認定之證據，以使事實與理由兩相一致，方為合
法。倘事實欄已有敘及，而理由內未加說明，是為理由不備，如理由內已加說明，而
事實欄無此記載，則理由失其依據，均足構成撤銷之原因。卷查上訴人於原審供稱：
「上訴人自退伍後，即於民國八十二年三月進入榮盈文具有限公司服務，於八十三年
八月二十日離職，於八十四年七月十五日又入榮盈文具有限公司任職，迄八十五年十
一月二十二日離職」云云，復據提出勞工保險卡為證（見原審上訴卷第二十頁背面、
二十三頁）。如果屬實，則上訴人所辯：伊並未與黃啟禎等人自八十四年七月間起，
共同虛設信用卡特約商店「綺麗廣告設計社」等語，似非全無憑據。乃原判決未詳予
調查，亦未於判決理由內說明不予調查之理由，遽予論罪科刑，自有調查之職責未盡
及判決理由不備之違誤。又原判決認定上訴人之犯行分兩部分即「綺麗廣告設計社」
部分及「彩瑄精品服飾店」部分（原判決第六頁第七、八行），前者雖於事實欄內記
載「甲○○與黃啟禎（又連續犯他案，經法院判處有期徒刑二年確定在案）、『李清
清』（真實身分不詳）等人，共同基於意圖為自己不法所有之概括犯意聯絡，自八十
四年七月間起，在台南市○○路八十四號虛設信用卡特約商店之『綺麗廣告設計社』
」等情（見原判決第一頁倒數第六至三行），但於判決理由內就該部分並未具體說明
憑何證據認定上訴人有與黃啟禎等人共同設立「綺麗廣告設計社」，並以之如何從事
「假消費、真刷卡」之犯行，亦有判決理由不備之違誤。上訴意旨，執以指摘，為有
理由，應認原判決仍有撤銷發回之原因。
據上論結，應依刑事訴訟法第三百九十七條、第四百零一條，判決如主文。
中      華      民      國    九十二    年      八      月      六      日
                              最高法院刑事第十庭
                                  審判長法官  林  增  福
                                        法官  邵  燕  玲
                                        法官  吳  昆  仁
                                        法官  陳  世  雄
                                        法官  惠  光  霞
      右正本證明與原本無異
                                              書  記  官
中      華      民      國    九十二    年      八      月     十二     日


司法院資訊處製作；財團法人民間司法改革基金會備份。
